臺灣臺中地方法院臺中簡易庭小額民事判決
111年度中小字第2995號
原      告  蔡孫瑋  
被      告  劉富家  


上列被告因過失傷害案件（111年度交簡字第172號），經原告提
起刑事附帶民事訴訟請求損害賠償（111年度交簡附民字第42號
），由本院刑事庭裁定移送前來，本院於民國111年9月6日言詞
辯論終結，判決如下：
    主      文
被告應給付原告新臺幣伍萬壹仟捌佰貳拾捌元，及自民國一百一
十年十二月二日起至清償日止，按週年利率百分之五計算之利息
。
原告其餘之訴駁回。
訴訟費用新臺幣壹仟元，由被告負擔新臺幣伍佰伍拾捌元，餘由
原告負擔。
本判決原告勝訴部分得假執行。
    事實及理由
一、本件被告未於言詞辯論期日到場，核無民事訴訟法第386條
    各款所列情形，爰依原告之聲請，由其一造辯論而為判決。
二、原告主張：被告於民國110年1月16日17時13分許，駕駛車牌
    號碼000-0000號自用小客車，沿臺中市太平區新平路一段由
    南往北方向行駛，行經新平路一段與東平路交岔路口時，欲
    左轉東平路時，原應注意汽車行駛至交岔路口，轉彎車應讓
    直行車先行，而依當時天候晴、暮光、柏油路面、乾燥、無
    缺陷、無障礙物、視距良好，並無不能注意之情事，竟疏未
    注意讓直行車先行，即貿然左轉，適有原告騎乘車牌號碼00
    0-0000號普通重型機車（下稱系爭機車），沿臺中市太平區
    新平路一段由北往南方向行駛，欲直行進入上開路口，見狀
    緊急煞車失控倒地，受有左側尺骨莖突骨折、左側手肘擦傷
    、左側手部擦傷、右側膝部擦傷、右側手部擦傷、左側大腿
    擦傷等傷害，業經原告依法提起刑事告訴，並經檢察官提起
    公訴，經本院刑事庭以111年度交簡字第172號判決在案，爰
    依侵權行為之法律關係，請求被告賠償：㈠醫療費用新臺幣
    （下同）5,000元。㈡系爭機車維修費用19,350元。㈢手機維
    修費用8,600元。㈣精神慰撫金6萬元，共計92,950元等語。
    並聲明：⒈被告應給付原告92,950元，及自起訴狀繕本送達
    翌日起至清償日止，按週年利率百分之5計算之利息。⒉願供
    擔保，請准宣告假執行。
三、被告未於言詞辯論期日到場，亦未提出書狀作何聲明或陳述
    。
四、得心證之理由
  ㈠原告主張被告於上開時地駕駛自用小客車，行經臺中市太平
    區新平路一段與東平路交岔路口時，疏未注意轉彎車應讓直
    行車先行，即貿然左轉，致原告緊急煞車失控倒地，受有左
    側尺骨莖突骨折、左側手肘擦傷、左側手部擦傷、右側膝部
    擦傷、右側手部擦傷、左側大腿擦傷等傷害，系爭機車亦因
    此受損等情，業據本院調閱111年度交簡字第172號刑事卷宗
    查明屬實，被告對於原告主張之上開事實，已於相當時期受
    合法之通知，而於言詞辯論期日不到場，亦未提出準備書狀
    爭執，依民事訴訟法第436條之23準用第436條第2項適用第2
    80條第3項、第1項之規定，視同自認，堪信原告之主張為真
    正。
  ㈡按汽車行駛至交岔路口，其行進、轉彎，應依下列規定：…七
    、轉彎車應讓直行車先行；汽車行駛時，駕駛人應注意車前
    狀況及兩車併行之間隔，並隨時採取必要之安全措施，道路
    交通安全規則第102條第7款、第94條第3項分別定有明文。
    經查，被告駕駛車輛沿臺中市太平區新平路一段由南往北方
    向左轉東平路，而原告騎乘系爭機車沿新平路一段由北往南
    方向直行，是被告駕車左轉時應注意讓對向直行車先行，依
    當時狀況並無不能注意之情事，其疏未讓對向直行車先行，
    致系爭機車失控倒地，具有過失甚明；惟原告亦應注意車前
    狀況，依當時狀況亦無不能注意之情事，原告疏未注意車前
    狀況，明顯違反前揭規定。本院審酌被告駕駛自用小客車，
    行至設有行車管制號誌交岔路口，左轉彎車未讓對向直行車
    先行，為肇事主因；原告駕駛普通重型機車，行經設有行車
    管制號誌交岔路口，未注意車前狀況適採安全措施，為肇事
    次因，有臺中市車輛行車事故鑑定委員會鑑定意見書可參（
    見本院110年度交易字第1419號刑事卷第48頁），認雙方就
    本件車禍發生之過失情節輕重，被告應負擔百分之70、原告
    應負擔百分之30之過失責任。
  ㈢次按因故意或過失，不法侵害他人之權利者，負損害賠償責
    任。汽車、機車或其他非依軌道行駛之動力車輛，在使用中
    加損害於他人者，駕駛人應賠償因此所生之損害。不法侵害
    他人之身體或健康者，對於被害人因此喪失或減少勞動能力
    或增加生活上之需要時，應負損害賠償責任。不法侵害他人
    之身體、健康、名譽、自由、信用、隱私、貞操，或不法侵
    害其他人格法益而情節重大者，被害人雖非財產上之損害，
    亦得請求賠償相當之金額。不法毀損他人之物者，被害人得
    請求賠償其物因毀損所減少之價額。民法第184條第1項前段
    、第191條之2前段、第193條第1項及第195條第1項、第196
    條分別定有明文。被告駕車之過失行為致原告受有上開損害
    ，二者間具有相當因果關係，原告依據侵權行為之法律關係
    請求被告賠償所受損害，洵屬正當，應予准許。茲就原告請
    求被告賠償之項目及金額是否有據，分別說明如下：
　⒈醫療費用：
　　原告固主張其因本件事故受傷，共支出醫療費用5,000元，
    並舉出長安醫院診斷證明書及醫療費用明細收據為證（見附
    民卷第13至29頁）。經查，上開收據經計算結果，金額為1,
    276元，核均屬必要費用，應予准許；惟其餘部分，原告並
    未提出相關收據證明有此醫療費用支出，此部分不應准許。
　⒉系爭機車維修費用：
　　原告主張系爭機車因本件車禍送修，支出維修費用19,350元
    ，並提出免用統一發票收據及估價單為證。所謂因毀損減少
    之價額，得以修復費用為估定之標準，但以必要者為限，例
    如修理材料以新品換舊品應予折舊，最高法院77年度第9次
    民庭會議決議闡釋甚明。本件因被告於前揭時地駕車疏忽以
    致肇事，使原告之系爭機車毀損，被告自應依上述規定對原
    告負賠償責任，惟系爭機車之零件修理既係以新零件更換被
    損之舊零件，揆諸前揭說明，即非屬必要費用而應扣除零件
    折舊部分。經查，系爭機車支出修復費用共19,350元（即零
    件19,350元），有前揭估價單為證。而依行政院所頒「固定
    資產耐用年數表」及「固定資產折舊率表」之規定，」及「
    固定資產折舊率表」之規定，機械腳踏車耐用年數為3年，
    依定率遞減法每年折舊1,000分之536，再依營利事業所得稅
    查核準則第95條第6項所定固定資產提列折舊採用定律遞減
    法者，以1年為計算單位，其使用期間未滿1年者，按實際使
    用之月數相當於全年之比例計算之，不滿1月者，以月計。
    參以卷附系爭機車之行車執照（見本院卷第55頁），系爭機
    車之原發照日為109年7月21日，至被損害之110年1月16日，
    使用期間為6個月，則扣除折舊額後，原告得請求之零件費
    用為14,164元（計算式詳附表），是原告得請求之必要修車
    費用為14,164元，逾此部分，應屬無據。　
　⒊手機維修費用：
　　原告主張其因本件車禍，致其所有之手機毀損，支出手機修
    理費用8,600元之物品損害，業據其提出台灣三星客戶服務
    中心維修單為證（見附民卷第31頁），原告此部分主張應為
    可採。
　⒋精神慰撫金：
　　按慰撫金之賠償須以人格權遭遇侵害，使精神上受有痛苦為
    必要，其核給之標準固與財產上損害之計算不同，然非不可
    斟酌雙方身分資力與加害程度，及其他各種情形核定相當之
    數額（最高法院51年台上字第223 號判例意旨參照）。查原
    告因被告之傷害行為致受有上開傷害，其身體及精神受有相
    當之痛苦，其請求賠償非財產上之損害，核屬有據。經查，
    原告為高職畢業，目前為仟利工業有限公司上下料作業員，
    每月薪資24,000元，名下無不動產及車輛；被告為國中畢業
    ，家庭經濟狀況貧寒，名下無不動產及車輛，業據兩造於警
    詢時陳明在案（見偵卷第23、27頁），及原告所提在職薪資
    證明可參（見附民卷第35頁），並經本院依職權調閱兩造之
    稅務電子閘門財產調件明細表在卷足憑。本院審酌兩造之身
    分地位、經濟能力、被告加害情形、原告所受傷勢及精神上
    痛苦程度等一切情狀，認原告請求6萬元精神慰撫金，尚嫌
    過高，應予酌減為5萬元，始為允當，原告逾此範圍之請求
    ，則屬無據。　
　⒌是以此為計，則被告賠償金額應為74,040元（計算式：1,276
    ＋14,164＋8,600＋50,000＝74,040）。　
  ㈣另按損害之發生或擴大，被害人與有過失者，法院得減輕賠
    償金額，民法第217條第1項有明文規定。上開規定係為促使
    被害人對於自己生命、身體之安全，盡其應盡之注意義務，
    避免或減少危險或損害之發生，以求當事人間之公平。本院
    審酌被告駕駛自用小客車，行至設有行車管制號誌交岔路口
    ，左轉彎車未讓對向直行車先行，為肇事主因；原告駕駛普
    通重型機車，行經設有行車管制號誌交岔路口，未注意車前
    狀況適採安全措施，為肇事次因，認雙方就本件車禍發生之
    過失情節輕重，被告應負擔百分之70、原告應負擔百分之30
    之過失責任，業如上述。是以此為計，則被告賠償金額應酌
    減為51,828元（計算式：74,040×0.7＝51,828）。
　㈤末按給付無確定期限者，債務人於債權人得請求給付時，經
    其催告而未為給付，自受催告時起，負遲延責任。其經債權
    人起訴而送達訴狀，或依督促程序送達支付命令，或為其他
    相類之行為者，與催告有同一之效力；又遲延之債務，以支
    付金錢為標的者，債權人得請求依法定利率計算之遲延利息
    。但約定利率較高者，仍從其約定利率；應付利息之債務，
    其利率未經約定，亦無法律可據者，週年利率為百分之5，
    民法第229條第2項、第233條第1項及第203條分別定有明文
    。本件原告對被告之侵權行為損害賠償債權，核屬無確定期
    限之給付，自應經原告之催告而未為給付，被告始負遲延責
    任。準此，原告請求被告自起訴狀繕本送達之翌日即110年1
    2月2日起，按週年利率百分之5計付遲延利息，核無不合。
五、綜上所述，原告依侵權行為之法律關係，訴請被告給付51,8
    28元，及自110年12月2日起至清償日止，按週年利率百分之
    5計算之利息，為有理由，應予准許；逾此部分之請求，為
    無理由，應予駁回。
六、本件原告勝訴部分，係適用小額訴訟程序而為被告敗訴之判
    決，依民事訴訟法第436條之20規定，應依職權宣告假執行
    。又原告雖聲請供擔保宣告假執行，惟本件係屬小額訴訟程
    序，依民事訴訟法第436條之20條規定，法院為被告敗訴判
    決時，原應依職權宣告假執行，而無待於原告之聲請，是原
    告聲請供擔保為假執行之宣告，無非促使法院職權之發動而
    已，本院自無須就其聲請為准駁之裁判，附此敘明。
七、訴訟費用負擔之依據：民事訴訟法第79條。
中　　華　　民　　國　　111 　年　　9 　　月　　20　　日
                      臺灣臺中地方法院臺中簡易庭
                                  法　官　吳蕙玟
以上正本係照原本作成。
如不服本判決，應於送達後20日內，以判決違背法令為理由，向
本院提出上訴狀並表明上訴理由（上訴理由應表明一、原判決所
違背之法令及其具體內容；二、依訴訟資料可認為原判決有違背
法令之具體事實），如於本判決宣示後送達前提起上訴者，應於
判決送達後20日內補提上訴理由書（須附繕本）。如委任律師提
起上訴者，應一併繳納上訴審裁判費。
中　　華　　民　　國　　111 　年　　9 　　月　　20　　日
                                  書記官　楊思賢
附表
-----
折舊時間           金額
第1年折舊值        19,350×0.536×(6/12)=5,186
第1年折舊後價值    19,350-5,186=14,164